臺灣臺北地方法院民事判決　　　　　　　93年度訴字第4949號
原　　　告　台灣中小企業銀行股份有限公司
法定代理人　辛○○
訴訟代理人　甲○○
被　　　告　容碁科技股份有限公司
　　　　　　　　　　　　巷九號.
兼法定代理人　戊○○
被　　　告　乙○○
被　　　告　丁○○
　　　　　　　　　　　　之三
上列一人
訴訟代理人　戊○○
　　　　　　　　　　　　巷九號.
被　　　告　己○○
　　　　　　　　　　　　號二樓.
被　　　告　岳洋實業有限公司
　　　　　　　　　　　原設台北市中正區○○○路六一號九樓之
　　　　　　　　　　　　三現.
上列一人
法定代理人　丙○○○弄十.
被　　　告　廣網數位科技股份有限公司
　　　　　　　　　　　原設台北市中正區○○○路六一號九樓之
　　　　　　　　　　　　三現.
法定代理人　庚○○　　原住台北市○○○路六二七號三樓之四
上列當事人間請求清償借款事件，本院於中華民國94年2月1日言
詞辯論終結，判決如下：
    主    文
被告容碁科技股份有限公司、戊○○、乙○○、丁○○、己○○
應連帶給付原告美金壹拾柒萬捌仟參佰柒拾壹元肆角玖分，及如
附表一表列所示之利息、違約金。
被告岳洋實業有限公司應就第一項美金金額其中如附表二所列示
之金額及利息與被告容碁科技股份有限公司負連帶給付之責。前
二項被告中如有任一被告清償，於其清償範圍內，其餘被告同免
責任。
被告廣網數位科技股份有限公司應就第一項美金金額其中如附表
三所列示之金額及利息與被告容碁科技股份有限公司負連帶給付
之責。
本判決第一項、第四項被告中如有任一被告清償，於其清償範圍
內，其餘被告同免責任。
原告其餘之訴駁回。
訴訟費用由被告連帶負擔。
本判決第一項於原告以價值新台幣貳佰萬元之中央政府建設公債
北部第二高速公路乙類第四期債票供擔保後，得假執行。
被告己○○如以美金壹拾柒萬捌仟參佰柒拾壹元肆角玖分為原告
預供擔保，得免為假執行。
    事  實  及  理  由
甲、程序方面：
一、本件被告乙○○、岳洋實業股份有限公司、廣網數位科技股
    份有限公司經合法通知，無正當理由未於言詞辯論期日到場
    ，核無民事訴訟法第386條所列各款情形，應依原告之聲請
    ，由其一造辯論而為判決。
二、被告己○○雖以原告之經理人與被告容碁科技股份有限公司
    （以下簡稱容碁公司）部分人員勾結，涉及共同詐欺、背信
    、侵佔、掏空公司資產，被告己○○業已提起告訴，現由台
    北地檢署偵查中，請求依民事訴訟法第182、183條規定裁定
    停止訴訟，並提出告訴狀一份為證。按民事訴訟法第182條
    所謂訴訟全部或一部之裁判，以他訴訟之法律關係是否成立
    為據者，係指他訴訟之法律關係是否成立，為本件訴訟先決
    問題者而言，若他訴訟是否成立之法律關係，並非本件訴訟
    之先決問題，則其訴訟程序即毋庸中止，最高法院18 年抗
    字第56號著有明文；又，民事訴訟法第183所謂訴訟中有犯
    罪嫌疑牽涉其裁判，係指在民事訴訟繫屬中，當事人或第三
    人涉有犯罪嫌疑，足以影響民事訴訟之裁判，非俟刑事訴訟
    解決，民事法院即無從或難於判斷者而言，例如當事人或第
    三人於民事訴訟繫屬中涉有偽造文書、證人偽證、鑑定人為
    不實之鑑定等罪嫌，始足當之，最高法院7年台抗字第218號
    亦著有判例。惟查，本件被告己○○所指述之犯罪事實，雖
    與本件借款事實有所關連，然尚非本件法律關係成立與否之
    先決問題，亦不當然影響本件民事關係之判斷，是以本件尚
    無停止訴訟程序之必要，先予敘明。
乙、實體方面：
一、原告主張：被告容碁科技股份有限公司於民國92年9月23 日
    邀同被告戊○○、乙○○、丁○○及己○○等為連帶保證人
    ，與原告簽訂進口物資融資契約為200,000美元，額度動用
    期間，自92年9月23日起至93年9月23日止，由立約人即公司
    出具開發信用狀申請書等文件申請循環動用，並以本契約授
    權原告支付每筆信用狀下之款項，立約人及連帶保證人對每
    筆信用狀開發申請書等文件所列金額與其所發生之利息、費
    用均承認之，並得以國外代理銀行之通知或其他相關文件為
    憑證，而對每筆遠期信用狀下款項到期時願立即清償本息及
    有關費用。次按，被告依上開契約出具開發信用狀申請書申
    請開狀，信用狀金額除一成款項係自備款外，其餘九成均係
    原告經由國外代理銀行為其墊付。為前項開狀墊款後，經催
    討被告償還，除償還部分款項，目前尚欠178,371.49美元及
    如附表所示之利息及違約金迄未清償，另被告戊○○、乙○○、丁○○及己○○等為其連帶保證人，依法應負連帶清償
    之責。再者，被告為清償訴之聲明第一部份請求之金額，背
    書轉讓如附表二所列示之金額，經原告提示遭退票，爰依票
    據法第96條第1項之規定對發票人岳洋實業有限公司聲請求
    償；另背書轉讓如附表三所列示之金額，經原告提示遭退票
    ，爰依票據法第96條第1項對發票人廣網數位科技股份有限
    公司聲請求償等語。並聲明：（1）被告容碁科技股份有限
    公司、戊○○、乙○○、丁○○、己○○應連帶給付原告美
    金壹拾柒萬捌仟參佰柒拾壹元肆角玖分，及如附表一表列所
    示之利息、違約金。（2）被告岳洋實業有限公司應就第一
    項美金金額其中如附表二所列示之金額及利息與被告容碁科
    技股份有限公司負連帶給付之責。本項被告於第一項債務清
    償完畢時，免除給付之義務。（3）被告廣網數位科技股份
    有限公司應就第一項美金金額其中如附表三所列示之金額及
    利息與被告容碁科技股份有限公司負連帶給付之責。本項被
    告於第一項債務清償完畢時，免除給付之義務。（4）第一
    項之請求願供中央政府建設公債北部第二高速公路乙類第四
    期債票為擔保，請准宣告假執行。第二、三項請求請依職權
    宣告假執行。
二、被告乙○○、岳洋實業有限公司及廣網數位科技股份有限公
    司未於言詞辯論期日到場，亦未提出書狀作何聲明或陳述。
    被告己○○則以：其已對原告之經理人及容碁公司之部分人
    員涉及共同詐欺、侵占、背信等犯罪行為向臺灣台北地方法
    院檢察署提起告訴，依民事訴訟法第182條 第1項及第183條
    ，請求法院得以裁定停止訴訟程序。其次，其擔任容碁公司
    董事時不知其所簽署者乃進口物融資契約書，僅知是為解決
    員工薪資問題，而向銀行辦理貸款，惟伊確有在契約書上簽
    名等語，資為抗辯，並聲明：（一）原告之訴駁回（二）如
    或不利益判決願供擔保請准免假執行。被告戊○○兼被告丁○○之訴訟代理人聲明請求駁回原告之訴。
三、本件原告主張之事實，已據其提出進口物融資契約、開發信
    用狀申請書、國外付款通知書、遠期匯票、信用狀結匯暨墊
    款承認書、授信約定書、支票及退票理由單等為證，核屬相
    符。被告乙○○、岳洋實業有限公司及廣網數位科技股份有
    限公司經合法通知，既未於言詞辯論期日到場，亦未提出任
    何書狀作何說明或陳述，被告容碁公司、戊○○、丁○○則
    未對原告上開主張為爭執，被告己○○雖以伊並不知本件乃
    進口物資融資契約，僅知係為解決員工薪資問題而向銀行貸
    款等語置辯，惟查，被告己○○自承其為被告容碁公司董事
    ，確已在進口物資融資契約書、授信約定書簽名蓋章，該等
    文件標題即以放大字體載明「進口物資融資契約書」、「授
    信約定書」字樣，以被告己○○之智識能力，當無不能理解
    其所簽之文件內容之理，且被告己○○身為被告容碁公司董
    事，基於董事身分為公司業務所需融資擔任保證人，亦與交
    易常情相符，至於公司負責人是否確實將貸款所得用於業務
    所需，則與原告無涉，是以原告上開主張堪信為真實。
四、按保證債務之所謂連帶，係指保證人與主債務人負同一債務
    ，對於債權人各負全部給付之責任者而言，最高法院45年臺
    上字第1426號著有判例可參。又，發票人、承兌人、背書人
    及其他票據債務人，對於執票人連帶負責，票據法第96條第
    1項定有明文，支票依票據法第144條加以準用。被告容碁科
    技股份有限公司既邀戊○○、乙○○、丁○○、己○○與原
    告間定有進口物融資契約，被告亦依約出具開發信用狀申請
    書申請開狀，原告亦經國外代理銀行為其墊付，被告容碁科
    技股份有限公司自應清償，惟被告容碁科技股份有限公司仍
    欠如主文所示之金額尚未清償，被告戊○○、乙○○、丁○○及己○○依約復為被告容碁科技股份有限公司之連帶保證
    人，自應就前開金額與被告容碁科技股份有限公司連帶負清
    償之責。另就附表二、附表三所示金額，被告岳洋公司、廣
    網數位公司分別係支票之發票人，就各該票據債務，亦應分
    別與被告容碁公司連帶負清償之責。惟被告岳洋公司、廣網
    數位公司僅就票面金額負連帶清償之責，就原告訴之聲明第
    一項超過票面金額之請求，並無清償責任，是以原告主張被
    告岳洋公司、廣網數位公司須俟訴之聲明第一項之債務清償
    完畢時始免給付義務，就超過票面金額以外之部分尚屬無據
    。從而，原告依消費借貸、連帶保證、票據之法律關係請求
    如主文所示，即屬正當，應予准許；逾此部分之請求則屬無
    據，應予駁回。
五、原告及被告己○○陳明願就主文第一項供擔保請為宣告假執
    行或免為假執行，經核均與規定相符，爰分別酌定相當之擔
    保金額予以宣告。另就主文第二項、第四項部分雖係本於票
    據之請求，然原告係依通常程序合併起訴，並非適用簡易程
    序所為判決，新修正民事訴訟法第389條業已刪除第1項第4
    款規定，尚無從依職權宣告假執行，併此敘明。
六、兩造其餘主張及所提證據與本院上開論斷無涉或無違，不予
    贅述。
七、據上論結，本件原告之訴為一部有理由，一部無理由，依民
    事訴訟法第385條第1項前段、第79條、第85條第2項、第390
    條第2項、第392條第2項，判決如主文。
中　　華　　民　　國　　94　　年　　2 　　月　　22　　日
                      民事第六庭    法　官　陳怡雯
以上正本係照原本作成
如對本判決上訴，須於判決送達後20日內向本院提出上訴狀
中　　華　　民　　國　　94　　年　　2 　　月　　22　　日
                           　　　　 書記官　謝梅琴
